臺北高等行政法院判決　　　　　　　　　　　　　九十二年度訴字第三八三四號
　　　　　　　　　　　　　　　.
　　原　　　告　甲○○
　　訴訟代理人　繆璁律師
　　被　　　告　新竹縣環境保護局
　　代　表　人　巫健次（局長）
　　訴訟代理人　乙○○
　　　　　　　　丙○○
右當事人間因廢棄物清理法事件，原告不服新竹縣政府中華民國九十二年六月三十日
九二○六三○─二號訴願決定，提起行政訴訟。本院判決如左：
　　主  文
訴願決定及原處分均撤銷。
訴訟費用由被告負擔。
　　事  實
一、事實概要：
    被告與新竹縣警察局橫山分局橫山派出所（下稱橫山派出所）於九十二年二月七
    日至新竹縣橫山鄉○○村○○段三五五─００九號土地處稽查，認原告駕駛之挖
    土機挖洞掩埋大量廢棄物，遂以原告未依規定申請清除許可證即從事廢棄物清除
    業務，違反廢棄物清理法第四十一條第一項之規定，爰依同法第五十七條處原告
    新台幣三十萬元罰鍰，原告不服，遂於九十二年二月十九日提起訴願，遭決定駁
    回，遂提起本件行政訴訟。
二、兩造聲明：
　　(一)原告聲明求為判決：1.訴願決定及原處分均撤銷。
                        2.訴訟費用由被告負擔。
　　(二)被告聲明求為判決：1.駁回原告之訴。
                        2.訴訟費用由原告負擔。
三、兩造之爭點：被告以原告未依規定申請清除許可證即從事廢棄物清除業務，違反
    廢棄物清理法第四十一條第一項之規定，依同法第五十七條處原告新台幣三十萬
    元罰鍰，是否適法？
　　(一)原告主張之理由：
      1.查本件案發當時，原告係受委託整地，發現土地上有工程廢棄土堆時即通知
        委託人彭福增，請通知清潔隊前來清運，未清運前，原處分機關即至現場開
        單處分。
      2.依涉案現場照片以觀，該堆工程廢棄物已堆置甚久，長滿雜草，顯非當時駕
        駛挖土機之原告所堆置，事理甚明，況且，案發當時，原處分機關並未查獲
        原告有任何挖掘或掩埋該等堆置已久之工程廢棄物之事證，簡言之，原告雖
        受委託在系爭土地上從事整地工作，但自始至終，並未碰觸到該堆長滿雜草
        、堆置甚久之工程廢棄物，被告明知該工程廢棄物非原告所堆置，係他人偷
        倒，竟以推測之方式認定原告有在處理該堆廢棄物，其處分顯有不當。
      3.雖查卷內原處分機關九十二年二月七日稽查工作記錄表，稽查內容記載略以
        ：「２至現場稽查發現林君於現場從事怪手機具操作。３林君於現場將現有
        廢棄物（廢木材、廢紙、廢塑膠等）挖洞掩埋。：：」，乃經原告親自簽名
        在案，然原處分機關並未舉證原告確有已掩埋之事實，充其量僅能論以原告
        有該等意圖，但尚未至著手之階段，此與廢棄物清理法處罰之規定不符。況
        且，該稽查記錄表，原告係出於急迫、輕率下所簽名，並未詳閱內容，且該
        內容確亦與事實不符，此觀現場照片該堆工程廢棄物已堆置甚久、長滿雜草
        ，並未有任何新的挖掘痕跡即明，是以原處分機關以推測之方式論以原告應
        科處原處分之行政罰，自與法理有違。
      4.末查本件系爭原處分機關新竹縣環境保護局處分書，所憑據之客觀同一事實
        ，前經新竹縣環境保護局移送台灣新竹地方法院檢察署偵查後，以原告甲○
        ○涉嫌違反廢棄物清理法，提起公訴，該案業經台灣新竹地方法院刑事庭九
        十二年度訴字第三二六號，判決原告甲○○無罪確定。
      5.引上開刑事無罪確定判決，足證原告甲○○確無違反廢棄物清理法之行為，
        原處分依法無據，自應予以撤銷。
      為此狀請  鈞院鑒核，賜判決如訴之聲明，是所至禱。
　　(二)被告主張之理由：
      1.依據廢棄物清理法第四十一條第一項規定：「從事廢棄物清除、處理業務者
        ，應向直轄市、縣 (市)主管機關委託之機關申請核發公民營廢棄物清除處
        理機構許可文件後，使得受託清除、處理廢棄物業務。」廢棄物清理法第五
        十七條：「從事廢棄物貯存、清除或處理業務，違反第四十一條第一項規定
        者，處新台幣六萬元以上三十萬元以下罰鍰；：：。」。原告未依上開規定
        申請許可，即從事廢棄物處理業務，顯已違反法律規定，被告機關依上開法
        律規定處以新台幣三十萬元之罰鍰，並無不合，原處分並無違誤。
      2.原告訴稱：(一)：原告係受委託整地，：：。(二)、「：：：未查獲原告有
        任何掩埋該等：廢棄物之行為：：」（三）、「：：原處分機關並未舉證原
        告：：」。
      3.原告訴稱其受彭福增委託整地，惟查彭君非地主且地主不知情，原告又無法
        提出受委託之書面證明，足見原告訴稱理由與事實不符，又本案係被告機關
        接獲陳情至現場稽查發現原告從事怪手機具操作，將現有之大量廢棄物挖洞
        掩埋（即為從事廢棄物處理行為），據實作成稽查紀錄，該紀錄表上原告親
        自簽名確認，此有被告機關稽查工作紀錄表及新竹縣警察局橫山分局刑事案
        件報告書可稽，原告違法事實，洵足認定。綜上所述，又基於該土地屢遭不
        明人士非法棄置廢棄物，以至於嚴重破壞轄境內水質環境，若不從嚴處分無
        法遏止非法業者惡劣之行逕，被告機關遂依廢棄物清理法第四十一條第一項
        ，爰依同法第五十七條規定處罰原告新台幣三十萬元整，以資警惕，依法有
        據並無不合。原告主張為無理由，請判決如被告之聲明。
　　理  由
一、按「從事廢棄物清除、處理業務者，應向直轄市、縣 (市)主管機關委託之機關
    申請核發公民營廢棄物清除處理機構許可文件後，使得受託清除、處理廢棄物業
    務。」、「從事廢棄物貯存、清除或處理業務，違反第四十一條第一項規定者，
    處新台幣六萬元以上三十萬元以下罰鍰‥‥。」廢棄物清理法第四十一條第一項
    及同法第五十七條規定甚明。
二、本件被告以原告於九十二年二月七日於新竹縣橫山鄉○○村○○段三五五─００
    九號土地處，駕駛挖土機挖洞掩埋大量廢棄物，遂認原告未依規定申請清除許可
    證即從事廢棄物清除業務，違反廢棄物清理法第四十一條第一項之規定，爰依同
    法第五十七條規定，處原告新台幣三十萬元罰鍰，原告不服，提起訴願，遭決定
    駁回，遂提起本件行政訴訟；原告循序起訴意旨略以：案發當時，原告係受委託
    整地，發現土地上有工程廢棄土堆時，即通知委託人彭福增，請其通知清潔隊前
    來清運，未清運前，被告即至現場開單處分；現場之工程廢棄物已堆置甚久，長
    滿雜草，顯非當時駕駛挖土機之原告所堆置，事理甚明，原告委託整地，但始終
    並未碰觸到該堆長滿雜草、堆置甚久之工程廢棄物，被告明知該工程廢棄物非原
    告所堆置，係他人偷倒，竟以推測之方式認定原告有在處理該堆廢棄物，其處分
    顯有不當；況同一事實，經台灣新竹地方法院刑事庭九十二年度訴字第三二六號
    ，判決原告無罪確定，亦足證原告確無違反廢棄物清理法之行為，原處分依法無
    據，自應予以撤銷等由。
三、卷查被告認原告於系爭土地處，駕挖土機挖洞掩埋廢棄物，違反廢棄物清理法第
    四十一條第一項之規定，爰依同法第五十七條規定，處罰原告，固有附於原處分
    卷內之九十二年二月七日稽查工作記錄表及現場照片可稽；惟查：本件據前往現
    場稽查之證人即原新竹縣環保局技士周錦宏於臺灣新竹地方法院刑事庭審理時稱
    ：「當時在環保局擔任技士負責廢棄物的稽查及管理；那天我接到陳情，我們就
    去現場看，我們有會同橫山分局的警員到現場；依照圖片來看，應該是『被掩埋
    過再被挖起來的廢棄物，不是新倒的廢棄物』，這些應該是營建工地產生的廢棄
    物，但是清理工地的時候可能有夾雜一些廢棄物；我與警方發現有怪手，後來地
    主有出現，後來警察就把甲○○帶到橫山分局去做筆錄」等語，有台灣新竹地方
    法院刑事庭九十二年度訴字第三二六號刑事判決影本一份附卷可稽，其供述現場
    廢棄物係『被掩埋過再被挖起來的廢棄物，不是新倒的廢棄物』等情，經核與卷
    附現場照片所示情形相符。再參以現場並未查獲其他車輛載運廢棄物前來，或顯
    有新掩埋之廢棄物，則原告主張現場工程廢棄物已堆置甚久，長滿雜草，並非當
    時原告駕駛挖土機所堆置掩埋之情，尚堪採信。
四、另原告主張案發當時伊係受委託整地，發現土地上有工程廢棄土堆時，即通知委
    託人彭福增，請其通知清潔隊前來清運，未清運前，被告即至現場開單處分各情
    ；亦據證人胡慶發於刑事庭證稱：「系爭土地於八十七年間以七十五萬元之代價
    ，租給被告彭福增使用二年，原卷附這張資料沒有寫到時間，所以於八十九年八
    月十日再簽這份委託書；我那塊地本來就被水沖了一個窪地，那時候他說租我的
    地去堆石材，他要作堤防用，我希望他還我地的時候能把地整平。時間到了沒有
    跟彭福增要這塊地，因為那時候他也沒有堆石材。到目前為止，沒有跟他要過，
    因為他沒有放東西；那塊地偶而有去看，有被人家偷倒垃圾過但是只有倒一點點
    的建材磚塊」等語，復有八十七年二月二十五同意書、收據影本及委託書附刑事
    卷內可稽（參上揭刑事判決理由四所載）；證人胡鏡炎於刑事庭證稱：「因為地
    是我們的，所以叫他（彭增福）把地還給我們；我有跟彭講過要他把地整平還給
    我‥」；又委託人彭福增於刑事庭審理時則稱：「胡鏡炎（地主之一）有跟我要
    過土地，我本來在做橫山鄉南河疏濬工程，他叫我去除草整平，要把土地還給他
    們，後來挖到垃圾司機打電話給我，我那時候身體不太好，我就叫司機停止不要
    做，他車子就開離現場一百多公尺的地方放著」等語；證人胡慶發、胡慶滉於刑
    事庭證稱：「我們在六點多的時候有打電話給警察，沒有看到甲○○，我們就在
    那邊等，八、九點的時候，才看到甲○○過來這邊」等語；另證人胡慶滉於刑事
    庭則證稱：「那天晚上我們聽到怪手的聲音才去舉發的，當時胡慶曜、胡慶發、
    胡鏡炎及我本人另外還有社區巡守隊員都在場；我們去的時候挖土機沒有在運作
    」等語。稽查人員即證人周錦宏就此亦證稱：「當時挖土機不是緊鄰挖垃圾的地
    方，差不多相差五、六十公尺的位置；我們去的時候他們沒有在作業；現場挖土
    機附近沒有被挖過的痕跡」等語（以上證述，有該刑事判決書影本附卷可參），
    互核相符，足徵原告主張受委整地，發現工程廢棄土堆時，即通知委託人彭福增
    通知清潔隊清運處理之情，亦堪採信。
五、綜上所述，原告主張各情，尚堪採信；被告認原告於系爭土地處，駕挖土機挖洞
    掩埋廢棄物，違反廢棄物清理法第四十一條第一項之規定，爰依同法第五十七條
    規定，處原告新台幣三十萬元罰鍰，容有違誤；訴願決定予以維持，亦有未合。
    原告訴請撤銷，為有理由，爰將原處分及訴願決定均予撤銷，以資適法。
據上論結，本件原告之訴為有理由，爰依行政訴訟法第九十八條第三項前段，判決如
主文。
中　　　華　　　民　　　國　　九十三　　年　　 十一 　　月　　 十一 　　日
                                  臺北高等行政法院  第六庭
                                            審判長  法  官　林樹埔
      　　　　　　　　　　　　　　　　　　　　      法　官　曹瑞卿
      　　　　　　　　　　　　　　　　　　　　      法　官　許瑞助
右為正本係照原本作成。
如不服本判決，應於送達後二十日內，向本院提出上訴狀並表明上訴理由，如於本判
決宣示後送達前提起上訴者，應於判決送達後二十日內補提上訴理由書（須按他造人
數附繕本）。
中　　　華　　　民　　　國　　九十三　　年　　 十一 　　月　　 十一 　　日
                                                    書記官  吳芳靜
